【裁判字號】    90,上訴,20
【裁判日期】    900214
【裁判案由】    妨害自由
【裁判全文】
台灣高等法院台中分院刑事判決                        九十年度上訴字第二號
      上  訴  人
      即  被  告  乙○○
右上訴人因妨害自由案件，不服台灣南投地方法院八十九年度訴字第三三五號中華民
國八十九年十一月十四日第一審判決（起訴案號：台灣南投地方法院檢察署八十九年
度偵字第二六五五號），提起上訴，本院判決如左：
      主  文
原判決撤銷。
乙○○被訴妨害自由部分，無罪；被訴傷害部分，公訴不受理。
      理  由
一、公訴意旨略以：被告乙○○於民國八十九年三月十五日晚間某時許，自彰化縣騎
    乘機車欲返回南投縣名間鄉住處途中，行經南投縣名間鄉○○路二五二號旁「情
    檳榔攤」時，竟將其機車停放於對向車道路邊，趁上開檳榔攤之員工丁○○及
    負責人甲○○不注意之際，步行躲藏於附連於該檳榔攤後方由該檳榔攤所設置之
    流動廁所內，至同日晚間二十一時二十分許，丁○○持手電筒前往上開流動式廁
    所時，發現乙○○面對門外站於該廁所內，丁○○受到驚嚇欲轉身離去之際，乙○○竟基於剝奪他人行動自由及傷害之故意，突將丁○○左手拉住，欲將其拉進
    廁所內，見其反抗不從，並持一不明棍棒向丁○○之身上毆打，並於拉扯中將丁○○之上衣肩帶扯斷（毀損部分未具告訴），致丁○○受有左肩部裂傷及右手臂
    擦傷等傷害（傷害部分業據撤回告訴），並對其喝令稱「乖乖地跟我進廁所」等
    語，以此強暴之方式欲剝奪其行動自由，嗣因丁○○亟欲逃離，遂與乙○○發生
    拉扯並大聲呼喊救命，為甲○○聽見而前往查看時，見乙○○正將丁○○壓於地
    上，往前欲將乙○○推開，乙○○竟持該不明棍棒（未具扣案）對其頭部及身上
    毆打，致甲○○受有左肩部裂傷、身上多處擦傷及挫傷等傷害（傷害部分亦據撤
    回告訴），並又對渠等二人嚇稱「不要叫，跟我進廁所裡面」，試圖將渠等二人
    拉進廁所內，以剝奪其等之行動自由，丁○○乃持其手中之手電筒毆打乙○○之
    嘴部，渠等二人趁其不注意時先後掙脫，乙○○見未能得逞，旋即逃離現場。因
    認被告涉有刑法第三百零二條第三項、第一項之以其他非法方法剝奪他人行動自
    由未遂罪嫌云云。
二、按被害人所述被害情形如無瑕疵可指，而就其他方面調查又與事實相符，則其供
    述方得作為判決之基礎，此有最高法院三十二年上字第六五七號判例意旨可資參
    照。
三、本件公訴人認被告涉有妨害自由犯行，無非係以被害人丁○○、甲○○之指訴，
    證人林憲成、林煥文及蔡孟哲之證言，被害人醫院診斷證明書，及扣案證物即被
    告所有而遺留於現場之行動電話、膠帶等為主要論據。
四、訊據被告乙○○固坦承有於上揭時、地與丁○○、甲○○發生扭打一情，然堅詞
    否認有何妨害自由之犯行，辯稱：伊將機車停在對面，過馬路去上廁所完要出來
    ，丁○○見到我就尖叫，並用手電筒打我，後來甲○○也來打我，伊怕被誤會就
    跳到後面離開等語。經查：
（一）被害人丁○○、甲○○雖於警、偵訊，及原審審理時，指述被告有前揭公訴意
      旨之犯行。然衡情被告如果確如被害人丁○○所指述要拉彼進流動廁所，則若
      被告、被害人相識，尚有可能係基於報復、或要與被害人談判等意圖。然被告
      與被害人等既素不相識，丁○○、甲○○於警訊時皆尚稱被告為「陌生男子」
      （見偵卷第九頁反面、第十一頁反面），則被告若真有此犯行，當非僅係要妨
      害彼之行動自由，而應有進一步之不法企圖。然衡諸流動廁所之空間皆甚為狹
      小，其中馬桶又佔了極大之面積，並且其中未裝燈，丁○○尚須持手電筒用以
      照明等情，則被告實無可能尚欲強押丁○○進該流動廁所。況被害人等復皆指
      稱被告於甲○○趕來救援之後，仍硬拉著二人要進流動廁所（見原審卷第二十
      三、第二十四頁），然依流動廁所之面積如要擠入三人，實有所困難，而且進
      入流動廁所尚有二、三級之台階，被告要強拉二人進入，有無可能，亦不無疑
      問。是故被告豈會對丁○○、甲○○有如此之要求，實屬可疑。
（二）又該流動廁所和被害人等所經營之檳榔攤係相連接，中間只隔者一間小房間乙
      節，業據甲○○所陳明（偵卷第三十一頁正面），兩者既距離甚近，則若有人
      呼救，檳榔攤內必會有所聽聞。而當時甲○○在檳榔攤內亦係聽到丁○○之呼
      救聲，方前去察看，亦據甲○○於警訊中所述明（偵卷第十一頁反面）。則被
      告若如被害人丁○○所稱係預藏在流動廁所內，之後欲強押丁○○進入廁所，
      則豈會不先確認檳榔攤內有無其他人可能前來察看，即率而為之。綜上，被害
      人丁○○、甲○○之指述既有瑕疵可指，揆諸前揭判例要旨，即不足採為不利
      被告之證據。
（三）再被告辯稱：伊係借用廁所，丁○○見到伊就尖叫，並用手電筒打伊，才發生
      扭打等語。而依丁○○於原審之陳述：「（問被告：為何遇到丁○○？）我在
      廁所待七、八分鐘正要出來，就遇到丁○○拿手電筒照。（問丁○○：是否如
      此？）門是關著的沒上鎖，我沒敲門就直接要進去」。並考諸當時係晚間九時
      許，而丁○○因照明不足復持手電筒欲上廁所，而忽見被告在廁所內，此時驚
      嚇之餘，實有可能如被告所辯稱立即大聲呼救並以手電筒搥打被告，而發生扭
      打。並且，既已發生扭打，被告當亦無緩言其係來借用廁所之餘地，並為避免
      誤會，亦只有趕快離開現場。復參諸前揭被害人指述並不足採之情，當認被告
      所辯係屬可採。
（四）另證人林憲成、洪煥文、蔡孟哲於前揭情事發生時皆未在場，而係嗣後聽聞被
      害人呼救或另被通知後，方到現場搜尋逃離之被告，是其證言率不足以作為被
      告有妨害自由犯行之證據。另被告遺留於現場的帶子中雖有膠帶、衛生棉等物
      ，然於其中復有印泥、布條、游泳帽、樟腦精、鋼珠等物（見偵卷第四十二頁
      扣押物品清單），是當僅能認為係被告騎機車時借用路邊廁所，因置於機車上
      恐遭竊，而一同帶至廁所的雜物，尚不能以臆測之方法遽為不利被告之認定。
      又被告既十分可能為了制止丁○○、甲○○之搥打，方和彼等發生扭打，則丁○○、甲○○縱受有傷害，亦不足以作為認定被告有妨害自由犯行之證據。
五、綜上所述，公訴人所舉之證據不足以證明被告犯罪，此外本院復查無其他證據證
    明被告確有公訴人所指之妨害自由犯行，依法應諭知無罪之判決。原審為被告罪
    刑之宣告，尚有未洽，被告上訴意旨指摘原判決不當，為有理由，應由本院予以
    撤銷，就被告諭知無罪之判決。
六、公訴意旨另以：被告於前揭時、地，基於傷害之犯意，持棍棒毆打丁○○、甲○○二人，致渠等受傷，因認被告亦涉犯刑法第二百七十七條第一項之傷害罪嫌云
    云。按告訴乃論之罪，告訴人於第一審辯論終結前，得撤回告訴，又其告訴經撤
    回者，法院應諭知不受理之判決，刑事訴訟法第二百三十八條第一項及第三百零
    三條第三款分別定有明文。本件被告所犯傷害罪部分，經檢察官提起公訴，認係
    犯刑法第二百七十七條第一項之罪，依同法第二百八十七條之規定須告訴乃論，
    茲據告訴人丁○○、甲○○於本院審理中具狀撤回告訴，有撤回告訴狀一紙在卷
    足憑，依照上揭法條之規定，應為不受理之諭知。原審既認定右揭妨害自由部分
    為有罪，而認此部份與前開妨害自由部分有牽連犯之裁判上一罪關係，不另為不
    受理之諭知；惟本院既認被告被訴妨害自由部分不能證明，而為無罪之諭知，自
    與傷害部分無牽連犯之裁判上一罪關係，亦應由本院將原判決關於此部分撤銷改
    判為公訴不受理。
據上論斷，應依刑事訴訟法第三百六十九條第一項前段、第三百六十四條、第三百零
一條第一項、第三百零三條第五款，判決如主文。
本案經檢察官丙○○到庭執行職務。
中      華      民      國      九十    年      二      月      十四    日
                                  台灣高等法院台中分院刑事第八庭
                                        審判長法  官  羅  得  村
                                              法  官  陳  賢  慧
                                              法  官  林  輝  煌
右正本證明與原本無異。
如不服本判決，應於判決送達後十日內向本院提出上訴狀，其未敘述理由者，應於提
出上訴狀後十日內向本院補提理由書，並按他造當事人之人數提出繕本。
告訴人或被害人對於本判決如有不服，而請求檢察官上訴者，其上訴期間之計算以檢
察官收受判決正本之日期為準。
                                              書記官  吳  宗  玲
中      華      民      國      九十    年      二      月      十五    日
                                                                        Ｋ


司法院資訊處製作；財團法人民間司法改革基金會備份。
